【裁判字號】    92,台上,6180
【裁判日期】    921106
【裁判案由】    違反麻醉藥品管理條例
【裁判全文】
最高法院刑事判決                              九十二年度台上字第六一八○號
    上  訴  人  甲  ○
右上訴人因違反麻醉藥品管理條例案件，不服台灣高等法院中華民國九十二年八月二
十六日第二審判決（九十二年度上訴字第一二○七號，起訴案號：台灣桃園地方法院
檢察署八十七年度偵緝字第四三五號），提起上訴，本院判決如左：
    主  文
原判決關於連續非法販賣化學合成麻醉藥品部分撤銷，發回台灣高等法院。
    理  由
本件原判決認定上訴人甲○明知安非他命業經公告列入麻醉藥品管理條例第二條第四
款所定「化學合成麻醉藥品類」管理，不得非法持有、吸用、販賣，竟基於販賣營利
之概括犯意，先後於民國八十七年五月五日上午二時許、同年五月六日晚間十一時許
，各以每新台幣（下同）一千元購買○‧三四公克之數量，在桃園縣桃園市○○街（
起訴書誤載為同市○○街）二九八號「錢鼠遊樂場」內，談妥各以三千元價格販賣化
學合成麻醉藥品安非他命一包給曾富民後，再由上訴人至其所駕駛停放於上址遊樂場
附近，車號ＧＥ｜八一三三號小客車內，取出安非他命交付曾富民；迨曾富民因施用
安非他命，先於八十七年五月七日為警查獲，再於同年五月十二日晚間十時許在其住
處為警查獲，始配合警方於同日晚間十時三十分許至上址遊樂場內，偽稱欲再購買安
非他命，上訴人再至停放於桃園縣桃園市○○街三一○巷附近前開小客車內，欲取出
安非他命交付之際，為埋伏在旁之警員當場查獲，並從其所駕駛小客車加油蓋內起出
安非他命一包淨重一‧○六公克（包裝重○‧三一公克），始偵悉等情。因而撤銷第
一審關於此部分之判決，改判經比較新舊法，適用有利於上訴人之行為時法律，仍論
處上訴人連續非法販賣化學合成麻醉藥品罪刑（累犯）。固非無見。
惟查：科刑之判決書，須將認定之事實，於事實欄內詳為記載，然後於理由內說明其
所憑之證據及認定之理由，使事實與理由兩相一致，方為適法。原判決於事實欄記載
：「……迨曾富民因施用安非他命，先於八十七年五月七日為警查獲，再於同年五月
十二日晚間十時許在其住處為警查獲，始配合警方於同日晚間十時三十分許至上址遊
樂場內，偽稱欲再購買安非他命，由甲○（即上訴人）再至停放於桃園縣桃園市○○
街三一○巷附近前開小客車內，欲取出安非他命交付之際，為埋伏在旁之警員當場查
獲……」等情，但理由內則僅援引曾富民證稱：「（八十七年五月十二日二十二時三
十分許）我同警方在桃園市○○街三一○巷之紅色裕隆自用小客車ＧＥ｜八一三三號
旁等候甲○出來，欲取安非他命時，在其身上取出一把鑰匙並打開其加油蓋時，查獲
一包安非他命含袋一‧四公克，而他就是賣給我安非他命的甲○」等語為依據，即謂
「曾富民於八十七年五月二十二日（按應係十二日之誤寫）晚間十時三十分許該次向
被告購買安非他命，係配合警方向被告（即上訴人）偽稱欲再購買安非他命，實際上
雖無購買安非他命之真意，但被告既已依約前往其所駕駛小客車欲取出安非他命交易
，難謂無販賣安非他命之故意，且已著手實施販賣安非他命之行為，縱因遭埋伏之警
察當場逮獲致未能真正完成買賣安非他命之行為，應認為已成立販賣安非他命未遂罪
」（原判決第六頁第十一行至第十六行），而未進一步敘明曾富民如何曾在「錢鼠遊
樂場」內向上訴人「偽稱欲再購買安非他命」，上訴人至其停放於桃園縣桃園市○○
街三一○巷附近之小客車內，係「欲取出安非他命交易」，而有「販賣故意」，且「
已著手販賣行為之實施」之依據及其認定理由，已嫌判決理由不備。又此部分除曾富
民之上開證言外，卷內別無其他證據可佐，而曾富民之上開證詞，並不能為其當日確
曾向上訴人「偽稱欲再購買安非他命」，及上訴人至其停放之小客車係「依約前往」
，且係「欲取出安非他命交易」之明證，既如前述，上訴人復始終否認有此部分之犯
行，一再辯稱：「安非他命是我自己要吸食的，並不是要賣給曾富民」、「當天我打
（完）電動（玩具），走到車子旁邊時候就發現有人在搜查，並把我抓起來，我不知
道是怎麼回事」（偵字第六八五三號卷第七頁，原審卷第七十二頁、第一○九頁、第
一四一頁），實情為何？於上訴人之利益有重大關係，原審未進一步予以究明，率採
曾富民上開尚不明確之證言，為此部分之唯一依據，於證據法則亦難謂無違誤。上訴
意旨指摘原判決違法，非無理由，此部分認應發回更審，期臻翔適。原判決說明不另
為無罪諭知部分，基於審判不可分之原則，併予發回。
據上論結，應依刑事訴訟法第三百九十七條、第四百零一條，判決如主文。
中      華      民      國    九十二    年     十一     月      六      日
                              最高法院刑事第十一庭
                                  審判長法官  張  淳  淙
                                        法官  謝  俊  雄
                                        法官  蘇  振  堂
                                        法官  張  春  福
                                        法官  呂  丹  玉
      右正本證明與原本無異
                                              書  記  官
中      華      民      國    九十二    年     十一     月     十二     日


司法院資訊處製作；財團法人民間司法改革基金會備份。
